臺灣高等法院臺中分院刑事裁定
111年度聲字第465號
聲  請  人  
即  被  告    黃焌柚
聲  請  人  
即選任辯護人  周仲鼎律師
              劉繼蔚律師
聲  請  人
即選任辯護人  王晨瀚律師
              蔡孟翰律師
被      告    李政達
聲  請  人  
即選任辯護人  簡文修律師
被      告    李之楷
上列聲請人因被告強盜等案件（本院110年度上重更一字第2號）
，為被告聲請具保停止羈押，本院裁定如下：
   主  文
聲請駁回。
   理  由
一、本件聲請意旨略以：本件歷經偵審及鈞院前審，證據均已調
    查完畢，請求給予被告交保之機會等語。
二、被告經法官訊問後，認為犯罪嫌疑重大，而有下列情形之一
    者，非予羈押，顯難進行追訴、審判或執行者，得羈押之：
    ㈠逃亡或有事實足認為有逃亡之虞者。㈡有事實足認為有湮滅
    、偽造、變造證據或勾串共犯或證人之虞者。㈢所犯為死刑
    、無期徒刑或最輕本刑為五年以上有期徒刑之罪，有相當理
    由認為有逃亡、湮滅、偽造、變造證據或勾串共犯或證人之
    虞者。次按司法院大法官釋字第665號解釋之理由書載明：
    「刑事訴訟法第101條第1項第3款規定之羈押，係因被告所
    犯為死刑、無期徒刑或最輕本刑為5年以上有期徒刑之罪者
    ，其可預期判決之刑度既重，該被告為規避刑罰之執行而妨
    礙追訴、審判程序進行之可能性增加，國家刑罰權有難以實
    現之危險，該規定旨在確保訴訟程序順利進行，使國家刑罰
    權得以實現，以維持重大之社會秩序及增進重大之公共利益
    ，其目的洵屬正當。又基於憲法保障人民身體自由之意旨，
    被告犯上開條款之罪嫌疑重大者，仍應有相當理由認為其有
    逃亡、湮滅、偽造、變造證據或勾串共犯或證人等之虞，法
    院斟酌命該被告具保、責付或限制住居等侵害較小之手段，
    均不足以確保追訴、審判或執行程序之順利進行，始符合該
    條款規定，非予羈押，顯難進行追訴、審判或執行之要件，
    此際羈押乃為維持刑事司法權有效行使之最後必要手段，於
    此範圍內，尚未逾越憲法第23條規定之比例原則，符合本院
    釋字第392號、第653號、第654號解釋意旨，與憲法第8條保
    障人民身體自由及第16條保障人民訴訟權之意旨，尚無違背
    」等語，可知上開解釋並非逕予宣告修正前之刑事訴訟法第
    101條第1項第3款重罪羈押原因係屬違憲，而係要求附加考
    量被告除犯重罪外，是否有相當理由認為其有逃亡、湮滅、
    偽造、變造證據或勾串共犯或證人等之虞。而依法條之體系
    解釋，該等附加考量與單純考量同條第1項第1款、第2款之
    羈押原因仍有程度之不同。基此，伴同重罪羈押予以考量之
    逃亡之虞，與單純成為羈押原因之逃亡之虞，其強度仍有差
    異，亦即伴同重罪羈押考量之逃亡之虞，其理由強度可能未
    足以單獨成為羈押原因，然得以與重罪羈押之羈押原因互佐
    。又重罪常伴有逃亡、滅證之高度可能，係趨吉避凶、脫免
    刑責、不甘受罰之基本人性，倘一般正常之人，依其合理判
    斷，可認為該犯重罪嫌疑具有逃亡或滅證之相當或然率存在
    ，即已該當「相當理由」之認定標準，不以達到充分可信或
    確定程度為必要。以量化為諭，若依客觀、正常之社會通念
    ，認為其人已有超過百分之五十之逃亡、滅證可能性者，當
    可認為具有相當理由認為其有逃亡、滅證之虞（最高法院98
    年度臺抗字第668號裁定意旨參照）。況刑事訴訟法第101條
    第1項第3款之規定業於106年4月26日修正公布施行，依修正
    後第101條第1項第3款規定「被告經法官訊問後，認為犯罪
    嫌疑重大，而有下列情形之一，非予羈押，顯難進行追訴、
    審判或執行者，得羈押之：....㈢所犯為死刑、無期徒刑或
    最輕本刑為五年以上有期徒刑之罪，有相當理由認為有逃亡
    、湮滅、偽造、變造證據或勾串共犯或證人之虞者。」已明
    定經法官訊問後，認為被告犯罪嫌疑重大，所犯為死刑、無
    期徒刑或最輕本刑為5年以上有期徒刑之罪，有「相當理由
    」認為有逃亡、湮滅、偽造、變造證據或勾串共犯或證人之
    虞，即為已足。而關於被告是否有「逃亡或有逃亡之虞」的
    羈押原因，應依具體、客觀事實認定，惟此事實並非僅限於
    逃亡的事實（如通緝到案），尚包括有逃亡之虞的事實。而
    被告有無逃亡的可能，正如量刑採取行為人刑法，必須考量
    各別被告的個人化事由一樣，人犯羈押與否問題也涉及高度
    的屬人性（如逃亡、串證與否），很難畫出明確的裁量基準
    。一般而言，從法治先進國家的經驗來看，可以考量的積極
    因素是：預期刑期很高、曾經逃亡等；消極因素則為：高齡
    、阻礙逃亡的疾病等。
三、經查：　　
  ㈠本件被告黃○○、李○○、李○○（下稱被告）因強盜等案
    件，前經臺灣臺中地方法院109年度原重訴字第244號案件審
    理中認有刑事訴訟法第101條第1項第1、3款之情形，非予羈
    押，顯難進行審判，而執行羈押。原審判決後，被告不服，
    上訴於本院。嗣經本院訊問後，認渠等犯罪嫌疑重大，所犯
    為最輕本刑無期徒刑之罪，有相當理由認為有逃亡之虞，有
    刑事訴訟法第101條第1項第3款之羈押原因，而有羈押之必
    要，裁定被告自110年10月18日起執行羈押在案。
  ㈡按法院為羈押之裁定時，並非在行被告有罪、無罪之實質調
    查，其本質上係屬為保全被告使刑事訴訟程序得以順利進行
    ，或為保全證據，或為擔保嗣後刑之執行，或為防止被告反
    覆施行同一犯罪，而對被告實施剝奪其人身自由之強制處分
    ，法院僅應就形式上之證據判斷被告犯罪嫌疑是否重大，有
    無羈押原因及有無羈押之必要性，關於羈押原因之判斷，尚
    不適用訴訟上之嚴格證明原則。亦即羈押被告係刑事訴訟上
    不得已之措施，法院於認定羈押被告之原因是否存在時，僅
    得就被告是否犯罪嫌疑重大，有無刑事訴訟法第101條、第1
    01條之1所定情形為必要之審酌。本件被告因涉犯刑法第332
    條第1項之強盜殺人罪嫌，經檢察官提起公訴，並經臺灣臺
    中地方法院109年度原重訴字第244號判決判處被告強盜殺人
    罪，足見被告犯罪嫌疑重大；而被告本案所犯之強盜殺人罪
    係最輕本刑為無期徒刑之重罪，亦符合修正後刑事訴訟法第
    101條第1項第3款所規定羈押之事由。況以所犯為重罪為羈
    押原因者，此款羈押理由之目的並在於確保刑罰之執行，因
    重罪相較於輕罪而言，被告期待可能所受之刑罰制裁較為嚴
    厲，逃亡之誘因也隨之增加，因而可認有羈押之必要。今被
    告既經原審分別判處死刑及無期徒刑在案，而重罪常伴有逃
    亡之高度可能，係趨吉避凶、脫免刑責、不甘受罰之基本人
    性，衡諸被告因已受重刑諭知，可預期被告逃匿以規避審判
    程序進行及刑罰執行之可能性甚高，實難令本院形成被告逃
    亡可能性低於百分之50之心證，而仍有逃亡之虞，應已符合
    上述伴同重罪羈押考量之逃亡之虞，因此有相當理由堪認被
    告確有刑事訴訟法第101條第1項第3款之事實，而有予以羈
    押，即認有保全審理與執行程式之必要，是本件被告羈押之
    原因仍然存在，亦不因聲請具保使羈押原因消滅。本院依據
    檢察官起訴之內容及原審判決所認定之事實，酌以本院訴訟
    程序進行程度，於訊問後認為被告確有涉犯刑法第332條第1
    項之強盜殺人罪嫌，所犯為「最輕本刑為無期徒刑，有相當
    理由認為有逃亡之虞」之罪，屬於重罪之情形，予以羈押，
    即屬有據。本院依上考量是否羈押被告本即經權衡比例原則
    及必要性原則後，始認定被告羈押原因仍然存在，確有羈押
    之必要。
  ㈢綜上，本院審酌本案訴訟之程度、卷證資料及其他一切情事
    ，認被告確有羈押之原因及羈押之必要，不能因聲請具保而
    使之消滅，具有羈押之最後手段性及符合比例原則，於現階
    段自無從准以具保方式替代之。參以本件被告所涉犯強盜殺
    人罪戕害社會安寧甚鉅，基於所涉犯罪事實對社會侵犯之危
    害性及國家刑罰權遂行之公益考量，認對被告維持羈押處分
    係適當、必要，合乎比例原則，是被告羈押原因仍然存在，
    不能因具保而使之消滅，有羈押之必要。被告暨選任辯護人
    雖以上情詞聲請具保停止羈押，惟與刑事訴訟法第114條各
    款所定不得駁回聲請具保停止羈押之事由不相符合，非屬法
    定應具保停止羈押事由。此外，復查無其他不得駁回具保聲
    請停止羈押之法定事由，是審酌上情，認被告仍符合刑事訴
    訟法第101條第1項第3款規定之羈押原因，且有繼續羈押之
    必要，本案被告暨選任辯護人聲請具保停止羈押，自難准許
    ，應予駁回。
四、據上論斷，應依刑事訴訟法第220條，裁定如主文。
中　　華　　民　　國　　111 　年　　2 　　月　　8 　　日
              刑事第九庭   審判長法　官　紀  文  勝
                                 法　官　賴  妙  雲
                                 法　官　姚　勳　昌
以上正本證明與原本無異。
如不服本裁定，應於收受送達後五日內向本院提出抗告書狀(須
附繕本)。因疫情而遲誤不變期間，得向法院聲請回復原狀。   
 
                                 書記官  溫  尹  明
　　　　　　　　　　　　　　　　
中　　華　　民　　國　　111 　年　　2 　　月　　8 　　日